【裁判字號】    97,交聲,220
【裁判日期】    970528
【裁判案由】    聲明異議
【裁判全文】
臺灣臺南地方法院交通事件裁定         97年度交聲字第220號
異議人即    甲○○
受處分人
上列受處分人因違反道路交通管理處罰條例案件，對於交通部公
路總局嘉義區監理所麻豆監理站民國97年3月10日所為之裁決處
分（處分案號：麻監裁罰字第裁75-Z00000000號），聲明異議，
本院裁定如下：
    主  文
異議駁回。
    理  由
一、原處分意旨略以：異議人即受處分人甲○○（下稱異議人）
    所有之車號五九０六－ＮＰ號自用一般小客貨車，於民國（
    下同）九十六年十二月三十一日十一時四十一分，行經國道
    一號北上三０五公里處，因行駛高速公路違規行駛路肩，遭
    內政部國道公路警察局第四警察隊員警逕行製單舉發，嗣經
    交通部公路總局嘉義區監理所麻豆監理站以違規事證明確，
    依道路交通管理處罰條例（下稱處罰條例）第三十三條第一
    項第九款、第六十三條之規定，裁處罰緩新臺幣（下同）四
    千元，並記違規點數一點。
二、本件聲明異議意旨略以：異議人車輛行經國道一號北上三０
    五公里處時，因道路施工封閉外線車道，才行駛路肩，況當
    時另一車道擠滿車潮，異議人如何駛回一般車道，且異議人
    尚離幾百公尺就要下麻豆交流道，有需冒危險將車擠進外側
    車道行駛兩三百公尺，再趕快將車駛離交流道嗎？又舉發當
    天該路段是封閉至三零五公里處，而非三零五點六公里處，
    為此聲明異議等語。
三、按汽車行駛於高速公路、快速公路或設站管制之道路，不遵
    使用限制、禁止、行車管制及管理事項之管制規則而有未依
    規定使用路肩之行為者，處汽車駕駛人三千元以上六千元以
    下罰鍰，並記違規點數一點，處罰條例第三十三條第一項第
    九款及第六十三條第一項第一款分別定有明文。而汽車行駛
    於高速公路時，不得在路肩上行駛，高速公路及快速公路交
    通管制規則第九條第一項第二款，亦規定甚明。
四、經查：
（一）異議人於上揭時地，駕車在高速公路行駛路肩之違規事實
      ，經國道公路警察局第四警察隊照相採證後逕行舉發，有
      該隊Z00000000號舉發違規通知單及採證照片一張等在卷
      可佐，異議人上開違規事實洵堪認定。
（二）再按執行交通勤務警察依法律規定製單舉發違反道路交通
      管理處罰條例所列之違規事實，並由公路主管機關加以處
      罰，即係行政處分，受處分人不服公路主管機關所為之處
      罰，依道路交通管理處罰條例第八十七條之規定向管轄地
      方法院聲明異議，自屬行政救濟程序，其舉證責任分配，
      應採民事訴訟上舉證責任分配原則，八十七年十月二十八
      日修正公布之行政訴訟法第一百三十六條同揭此旨，而明
      文規定準用民事訴訟法第二百七十七條舉證責任分配之原
      則。亦即公路主管機關對於依處罰條例科處行政罰事件，
      固應先由行政機關就其業已履踐相關正當法律程序，以及
      人民應受處罰之客觀違反法令行為，負證明之責，受處罰
      人就行政機關已為相當證明之前開事項，若主張欠缺主觀
      歸責條件或為其他抗辯，亦須就其所辯提出反證。是此，
      異議人雖辯稱因道路施工封閉外側車道，且已要下交流道
      ，始行駛路肩云云，惟該路段雖封閉外側車道，仍尚有中
      間車道及內側車道可供行經該處車輛行駛，有異議人提出
      之舉發違規路段圖在卷可參，故異議人仍應循序接續前車
      行駛中間車道或內側車道，始為合法，非得逕自使用該處
      路肩行駛，況異議人亦未提出舉發當時確有開放路肩行駛
      之確實事證以供本院調查，從而，縱異議人行車已接近出
      口匝道，惟因未符合高速公路及快速公路交通管制規則第
      九條第二項之規定，或有其他合法事由，則其仍無可不按
      交通標誌、標線或號誌遵行車道行駛之理由，是其所辯尚
      非可信，此外，本院亦查無任何證據足資證明執勤員警有
      捏造事實違法取締之情事存在，則執勤警員本其維護交通
      秩序、安全職責所為之舉發，自應受到合法、正確之推定
      。
五、綜上所述，異議人於前揭時地，駕車違規行駛路肩，經國道
    公路警察局第四警察隊照相採證後逕行舉發之違規事實，既
    可認定，則原處分機關即交通部公路總局嘉義區監理所麻豆
    監理站依處罰條例第三十三條第一項第九款、第六十三條第
    一項規定，裁處異議人罰鍰四千元，並記違規點數一點，核
    無不當，本件異議為無理由，應予駁回。
六、據上論結，應依道路交通管理處罰條例第八十七條第二項、
    道路交通案件處理辦法第十九條，裁定如主文。
中    華    民    國    97    年    5     月    28    日
                  交通法庭法  官  鍾邦久
以上正本證明與原本無異。
如不服本裁定應於送達後5日內向本院提出抗告狀。
                          書記官  蔡明峰
中    華    民    國    97    年    5     月    28    日


司法院資訊處製作；財團法人民間司法改革基金會備份。
